【裁判字號】    97,訴,1509
【裁判日期】    980223
【裁判案由】    違反槍砲彈藥刀械管制條例
【裁判全文】
臺灣臺南地方法院刑事判決              97年度訴字第1509號
公  訴  人  臺灣臺南地方法院檢察署檢察官
被      告  甲○○原名卓金霈．.
選任辯護人  江信賢律師
            熊家興律師
            曾靖雯律師
上列被告因違反槍砲彈藥刀械管制條例案件，經檢察官提起公訴
（97年度偵字第9264號），本院判決如下：
    主  文
甲○○未經許可，持有空氣長槍，處有期徒刑參年陸月，併科罰
金新台幣拾萬元，罰金如易服勞役，以新台幣壹仟元折算壹日，
扣案之空氣長槍壹支 (含狙擊鏡壹組)、金屬彈丸壹包、複進簧
貳條、拆槍工具貳支均沒收。
    事  實
一、甲○○於民國97年5月中旬某日，在臺南市○區○○路與永
    安路口附近某模型店，以新臺幣（下同）1萬元之代價，購
    入具有殺傷力之空氣長槍1把（槍枝管制編號:0000000000
    號)，含狙擊鏡1組、金屬彈丸1包、複進簧2條、拆槍工具2
    支後，竟未經許可而持有之。嗣於97年6月19日12時15分許
    ，在其位於臺南市○○區○○路四段133號住處，經警持搜
    索票搜索當場查獲上開空氣長槍1把及狙擊鏡1組、金屬彈丸
    1包、複進簧2條、拆槍工具2支等物。
二、案經臺南市警察局第三分局報請臺灣臺南地方法院檢察署檢
    察官偵查起訴。
    理  由
甲、程序方面：被告對於檢察官所提出之證據方法均不爭執 (見
    本院卷第30頁)。
乙、實體方面：
一、訊據被告甲○○對於上揭時、地未經許可持有上揭空氣長槍
    1枝及經警搜索查扣上揭物品之事實並不否認，惟矢口否認
    有違反槍砲彈藥刀械管制條例之犯行，辯稱：被告主觀上不
    知槍枝具有殺傷力；且槍枝經試射結果，最大一次單位面積
    動能只有每平方公分23焦耳 (23焦耳/平方公分)僅超過日本
    科學警察之研究標準 (20焦耳/平方公分)，尚低於我國刑事
    警察局之研究標準 (24焦耳/平方公分)，更低於美國軍醫總
    署定義彈丸撞擊動能達78.6焦耳/平方公分，始足以使人喪
    失戰鬥能力之標準，故客觀上槍枝亦不具殺傷力云云。
二、按通常我國槍枝鑑定機關鑑定槍枝是否具有殺傷力之參考資
    料有三，即日本科學警察、我國刑事警察局及美國軍醫總署
    之研究標準。其中日本科學警察之研究結果為，彈丸之單位
    面積動能達每平方公分20焦耳時即足以穿透人體皮肉層；我
    國刑事警察局之研究結果則為，彈丸之單位面積動能達每平
    方公分24焦耳時，即足以穿透活豬皮肉層；而美國軍醫總署
    之研究結果，認為彈丸之單位面積動能達每平方公分78.6焦
    耳時，即足以使人喪失戰鬥能力。而我國司法實務對於殺傷
    力之認定標準，向來採取司法院秘書長81.6.11.秘台廳(二)字
    第06985號函釋示之：槍枝在最具威力之適當距離下，以彈
    丸可穿入人體皮肉層之動能為基準。亦即以彈丸之單位面積
    動能是否可以穿透人體皮肉層，為認定殺傷力之標準，並非
    彈丸可以穿透豬皮之動能為基準，亦非使人是否喪失戰鬥能
    力為基準。再國外對於彈丸可以穿透人體皮肉層所需之最低
    單位面積動能研究結果多半介於每平方公分18.3焦耳至每平
    方公分20.87焦耳之間，此有內政部警政署刑事警察局97年
    12月24日刑鑑字第0970 185381號函可稽 (見本院卷第83頁
    正反面)。經查：被告所持有之槍枝，經送內政部警政署刑
    事警察局鑑定結果：認係氣體動力式槍枝，以小型高壓氣體
    鋼瓶內氣體為發射動力，經以金屬彈丸測試3次，其中最大
    發射速度為每秒鐘107公尺，計算其動能為12焦耳，換算其
    單位面積動能為每平方公分23焦耳 (3次試射單位面積動能
    分別為23.0、23.9、23.0焦耳/平方公分)，此分別有內政部
    警政署刑事警察局97年8月9日刑鑑字第0970099149號槍彈鑑
    定書及該局97年10月31日刑鑑字第09 70157235號函可稽。
    依此足認被告持有上揭槍枝所發射之金屬彈丸，確實足以穿
    透人體之皮肉層，而具有殺傷力無疑，被告辯稱扣案槍枝客
    觀上沒有殺傷力云云，不足採信。再查扣案槍枝為金屬製造
    ，質地堅固，足以抵抗強大爆衝力，槍枝上並具有望遠狙擊
    鏡1組，而該狙擊鏡望遠放大距離高達6倍，此有該狙擊鏡上
    標明「2-6X32A 0E」等語可稽，足認該槍枝可將彈丸擊發甚
    遠之距離，再扣案彈丸為金屬製，直徑達8mm、重量達2.1g
    ，如無強大之發射動能，焉能將型體如此之大及沈重之金屬
    彈丸發射至遠方？依此足認被告辯稱其主觀上不知該槍枝具
    有殺傷力云云，亦不足採。
三、綜上所述，足認被告所辯均無非係事後卸責之詞，並不足採
    ，本件事證已甚明確，被告犯行堪以認定，故被告聲請本院
    將扣案槍枝重新送請鑑定等語，本院認為並無必要，應逕予
    依法論科。
四、核被告所為，係犯槍砲彈藥刀械管制條例第8條第4項之未經
    許可持有空氣槍罪。爰審酌被告犯罪之動機、目的、手段，
    雖未用於從事其他犯罪，惟仍對社會治安構成潛在危險，及
    其犯罪後仍未坦承犯行，難認為犯後態度良好等一切情狀，
    量處如主文所示之刑，罰金部分並諭知如易服勞役之折算標
    準，以資懲儆。扣案之空氣長槍（槍枝管制編號：00000000
    00號）1支 (含狙擊鏡1組)，係屬違禁物，應依刑法第38條
    第1項第1款之規定宣告沒收；另扣案之金屬彈丸1包、複進
    簧2條、拆槍工具2支，分別為被告所有，供上開空氣槍更換
    配備或拆卸之用，而為本件犯罪所用之物，爰依刑法第38條
    第1項第2款規定宣告沒收。
據上論斷，應依刑事訴訟法第299條第1項前段，槍砲彈藥刀械管
制條例第8條第4項，刑法第11條前段、第42條第3項前段、第38
條第1項第1款、第2款，判決如主文。
本案經檢察官乙○○到庭執行職務。
中    華    民    國    98    年    2    月   23    日
                  刑事第六庭  審判長法  官    蔡直青
                                    法  官    張家瑛
                                    法  官    廖建彥
以上正本證明與原本無異。
如不服本判決應於收受本判後10日內向本院提出上訴書狀，並應
敘述具體理由。其未敘述上訴理由者，應於上訴期間屆滿後20日
內向本院補提理由書狀（均須按他造當事人之人數附繕本）「切
勿逕送上級法院」。
                                     書記官   王政煌
中    華    民    國    98    年    2     月    24    日
附錄本件論罪科刑法條全文：
槍砲彈藥刀械管制條例
第  8  條
未經許可，製造、販賣或運輸鋼筆槍、瓦斯槍、麻醉槍、獵槍
  、空氣槍或第四條第一項第一款所定其他可發射金屬或子彈具有
  殺傷力之各式槍砲者，處無期徒刑或五年以上有期徒刑，併科新
  臺幣一千萬元以下罰金。
未經許可，轉讓、出租或出借前項所列槍枝者，處五年以上有
  期徒刑，併科新臺幣一千萬元以下罰金。
意圖供自己或他人犯罪之用，而犯前二項之罪者，處無期徒刑
  或七年以上有期徒刑，併科新臺幣一千萬元以下罰金。
未經許可，持有、寄藏或意圖販賣而陳列第一項所列槍枝者，
  處三年以上十年以下有期徒刑，併科新臺幣七百萬元以下罰金。
第一項至第三項之未遂犯罰之。


司法院資訊處製作；財團法人民間司法改革基金會備份。
